臺灣臺中地方法院民事判決
111年度沙簡字第398號
原      告  黃宣燁  
            謝閔裕  
上二人共同
訴訟代理人  陳思成律師
            廖國豪律師
            王淑娟  
            邱晨宜  
被      告  陳吉發  
訴訟代理人  李琁隆  
上列當事人間請求確認本票債權不存在事件，經本院於民國111
年10月11日言詞辯論終結，判決如下：
    主      文
確認被告持有如附表編號一、二所示本票，對原告黃宣燁、謝閔
裕之票據債權請求權及利息請求權均不存在。
被告不得持臺灣彰化地方法院一一○年度司票字第一二六六號民
事裁定為執行名義，對原告黃宣燁、謝閔裕之財產為強制執行。
訴訟費用由被告負擔。
    事實及理由
一、原告主張：（一）被告持以原告2人為發票人之如附表編號
    一、二所示本票2紙（下稱系爭本票），向臺灣彰化地方法
    院聲請裁定准予強制執行，經該院以110年度司票字第1266
    號裁定准許強制執行在案。（二）被告未曾持系爭本票向原
    告2人為付款提示。且系爭本票均未記載到期日，視為見票
    即付，及系爭本票之發票日均為民國106年2月20日，迄至11
    0年12月間被告持系爭本票向臺灣彰化地方法院聲請裁定准
    予強制執行，顯已逾票據法第22條第1項規定時效期間3年，
    原告自得主張時效抗辯並拒絕給付票款等語。並聲明：（一
    ）確認被告持有如附表編號一、二所示本票，對原告2人之
    票據債權請求權及利息請求權均不存在。（二）被告不得持
    臺灣彰化地方法院110年度司票字第1266號民事裁定為執行
    名義，對原告2人之財產為強制執行。
二、被告則以：（一）原告向被告借款新臺幣（下同）1500萬元
    （下稱系爭借款），並簽發系爭本票以供擔保系爭借款及違
    約金。（二）被告已向原告給付1500萬元，原告卻尚未清償
    系爭借款等語資為抗辯。並聲明：原告之訴駁回。
三、本院之判斷：
（一）按確認法律關係之訴，非原告有即受確認判決之法律上利
      益者，不得提起之，民事訴訟法第247第1項前段定有明文
      。而所謂「即受確認判決之法律上利益」，係指因法律關
      係之存否不明確，致原告在私法上之地位有受侵害之危險
      ，而此項危險得以對於被告之確認判決除去者而言（最高
      法院42年度臺上字第1031號民事裁判意旨參照）。經查，
      被告持以原告2人為發票人之如附表編號一、二所示本票2
      紙（即系爭本票），於110年12月23日向臺灣彰化地方法
      院具狀聲請裁定准予強制執行，經該院以110年度司票字
      第1266號裁定准許強制執行在案等情，業經本院依職權調
      閱臺灣彰化地方法院110年度司票字第1266號民事聲請卷
      審閱無訛，自堪信為真實，足見被告得隨時持上開裁定聲
      請強制執行，原告2人則有受強制執行之危險，該等危險
      得以確認判決除去，是以，原告提起本件確認之訴，有即
      受確認判決之法律上利益，先予敘明。
（二）次按本票未載到期日者，視為見票即付，票據法第120條
      第2項定有明文。復按票據上之權利，對匯票承兌人及本
      票發票人，自到期日起算；見票即付之本票，自發票日起
      算；3年間不行使，因時效而消滅。對支票發票人自發票
      日起算，1年間不行使，因時效而消滅，票據法第22條第1
      項定有明文。另按消滅時效完成後，即不生消滅時效中斷
      之問題，並非核發債權憑證後，時效即可重行起算。司法
      院院字第2447號解釋，係指原執行名義尚未罹於時效而核
      發債權憑證之情形而言（最高法院85年度臺上字第3026號
      民事裁判意旨參照）。又按消滅時效完成後，如債權人依
      原執行名義或債權憑證聲請法院再行強制執行時，不生中
      斷時效或中斷事由終止重行起算時效之問題，債務人自非
      不得對之提起債務人異議之訴，以排除該執行名義之執行
      （最高法院89年度臺上字第1623號民事裁判意旨參照）。
（三）復查，如附表編號一、二所示本票均未記載到期日，及其
      發票日均為106年2月20日，揆諸前揭說明，其消滅時效期
      間應自發票日起算3年，已於109年2月20日屆滿而告完成
      ，而被告於110年12月23日持系爭本票向臺灣彰化地方法
      院具狀聲請裁定准予強制執行，揆諸前揭說明，不生中斷
      時效之問題，是以，原告主張時效抗辯並拒絕給付，即屬
      有據。
（四）另按時效完成後，債務人得拒絕給付，民法第144條第1項
      定有明文。是以，消滅時效完成之效力，僅發生拒絕給付
      之抗辯權，於債務人為抗辯後，消滅者為請求權而非權利
      本身（最高法院88年度臺簡上字第22號民事裁判意旨參照
      ）。又按主權利因時效消滅者，其效力及於從權利。但法
      律有特別規定者，不在此限，民法第146條定有明文。是
      以，從權利以主權利之存在為前提，原則上與主權利同其
      命運，故主權利之移轉或消滅，其效力原則上及於從權利
      。債權請求權如已罹於時效而消滅，則其利息請求權，雖
      尚未罹於時效，亦應隨同消滅（最高法院69年度臺上字第
      4163號民事裁判意旨參照）。查系爭本票之消滅時效期間
      已於109年2月20日屆滿而告完成乙節已如前述，而原告既
      已主張時效抗辯，揆諸前揭說明，應認被告持有系爭本票
      ，對原告2人之票據債權請求權即歸於消滅而不存在，及
      其從權利即利息請求權亦應隨同消滅。從而，原告請求確
      認被告持有系爭本票，對原告2人之票據債權請求權及利
      息請求權均不存在，為有理由，應予准許。
（五）再按執行名義無確定判決同一之效力者，於執行名義成立
      前，如有債權不成立或消滅或妨礙債權人請求之事由發生
      ，債務人亦得於強制執行程序終結前提起異議之訴，強制
      執行法第14條第2項定有明文。又按強制執行法第14條所
      定債務人異議之訴，係以排除執行名義之執行力為目的，
      故提起此一訴訟之原告，固得請求判決宣告不許就執行名
      義為強制執行，以排除該執行名義之執行力，使債權人無
      從依該執行名義聲請為強制執行，惟如債權人已就債務人
      之財產聲請強制執行，則債務人尚得請求撤銷該強制執行
      程序，以排除其強制執行（最高法院87年度臺上字第1578
      號判決意旨參照）。查臺灣彰化地方法院110年度司票字
      第1266號民事裁定屬無確定判決同一效力之執行名義，且
      被告持有系爭本票對原告2人之票據債權請求權，既因原
      告主張時效抗辯而歸於消滅而不存在，及其從權利即利息
      請求權亦隨同消滅等情已如前述，則臺灣彰化地方法院11
      0年度司票字第1266號民事裁定之執行力已不復存在，被
      告無從再以之作為執行名義，向執行法院聲請對原告之財
      產為強制執行。從而，原告請求被告不得持臺灣彰化地方
      法院110年度司票字第1266號民事裁定為執行名義，對原
      告2人之財產為強制執行，為有理由，應予准許。
（六）綜上所述，原告請求確認被告持有系爭本票，對原告2人
      之票據債權請求權及利息請求權均不存在，及被告不得持
      臺灣彰化地方法院110年度司票字第1266號民事裁定為執
      行名義，對原告2人之財產為強制執行，均有理由，應予
      准許。　　　
（七）兩造其餘之攻擊防禦方法及未經援用之證據，經本院斟酌
      後，認為均不足以影響本判決之結果，自無逐一詳予論駁
      之必要，併此敘明。
四、訴訟費用負擔之依據：依民事訴訟法第78條規定。　　
中　　華　　民　　國　　111 　年　　11　　月　　16　　日
                  沙鹿簡易庭  法  官  賴秀雯
以上為正本係照原本作成。
如不服本判決，應於送達後二十日內，向本院提出上訴狀並表明
上訴理由，如於本判決宣示後送達前提起上訴者，應於判決送達
後二十日內補提上訴理由書（須附繕本）。如委任律師提起上訴
者，應一併繳納上訴審裁判費。
中　　華　　民　　國　　111 　年　　11　　月　　16　　日
                              書記官  陳任鈞　
　　　　　　　　　　　　　　　　　　　　　　　　　　　　　　
附表：
編號  發   票   日  （民國）  票  面  金  額  （新臺幣）  到   期  日（民國）  票 據 號 碼 發票人 一 106年2月20日 7,500,000元 未記載 WG0000000 謝閔裕、黃宣燁 二 106年2月20日 15,000,000元 未記載 WG0000000 謝閔裕、黃宣燁